臺灣臺北地方法院刑事判決　　　　　　　93年度重訴字第29號
公　訴　人　臺灣臺北地方法院檢察署檢察官
被　　　告　甲○○
選任辯護人　李文中律師
　　　　　　林佩儀律師
　　　　　　黃達元律師
上列被告因違反毒品危害防制條例案件，經檢察官提起公訴（九
十三年度偵字第六九三一號）及移送併辦（九十三年度偵字第一
七八九一號），本院判決如下：
    主    文
甲○○連續販賣第一級毒品，累犯，處無期徒刑，褫奪公權終身
。扣案之第一級毒品海洛因玖包（淨重貳佰貳拾柒公克、純度百
分之六十九點八九、純質淨重壹佰伍拾捌點陸伍公克）、貳包（
淨重壹佰柒拾伍點陸壹公克、純度百分之七十六點四八、純質淨
重壹佰參拾肆點參公克）均沒收銷燬之，分裝袋伍佰參拾陸只、
電子磅秤肆臺、點鈔機壹臺、黑色手提包壹只、現金新臺幣拾萬
元均沒收，未扣案之犯罪所得財物新臺幣肆拾壹萬肆仟元沒收，
如全部或一部不能沒收時，以其財產抵償之。
    犯罪事實
一、甲○○曾於民國八十九年間犯傷害罪，經臺灣士林地方法院
    判處有期徒刑二月，如易科罰金以三百元折算一日確定，於
    九十年一月十五日易科罰金執行完畢，其所受宣告之刑以已
    執行論，詎其仍不知悔改，明知海洛因屬於毒品危害防制條
    例第二條第二項第一款附表所規定之第一級毒品，屬違禁物
    ，非經許可不得販賣，竟仍基於販賣第一級毒品海洛因之概
    括犯意，先於九十三年三月中旬起至同年四月初為止，於不
    詳之時間、地點，以不詳之價格向真實姓名、年籍不詳之成
    年男子購入數量不詳之第一級毒品海洛因，再以其所有之電
    子磅秤將購入之第一級毒品海洛因分裝為重量不等之小分裝
    袋數只。甲○○購入第一級毒品海洛因後，即以不詳之聯絡
    方式，與真實姓名、年籍不詳、綽號「秀秀」之成年女子聯
    繫販賣毒品事宜，並於上開期間內，以每三天販售一次之頻
    率、每次三點六公克售價新臺幣（下同）一萬八千元之價格
    ，在桃園市○○路與中山東路口處，將第一級毒品海洛因售
    予綽號「秀秀」之女子共五次，並因而得款共計九萬元；又
    承前概括犯意，以不詳聯絡方式與真實姓名、年籍不詳、綽
    號「阿成」之成年男子聯絡毒品交易內容，並以每週一次之
    頻率、每次十點八公克售價五萬四千元之價格，在高速公路
    竹北交流道附近某不詳地點，將第一級毒品海洛因售予綽號
    「阿成」之男子共四次，並因而得款共計二十一萬六千元；
    再承上開販賣第一級毒品之概括犯意，以不詳聯絡方式與真
    實姓名、年籍不詳、綽號「阿海」之成年男子聯繫買賣毒品
    之事後，而於九十三年四月二號、五號，以每次十點八公克
    售價五萬四千元之價格，在桃園市○○路加油站附近，將第
    一級毒品海洛因售予綽號「阿海」之男子共二次，並因此得
    款共十萬八千元。嗣甲○○於九十三年四月六日二十三時許
    搭乘郭瀧駿所駕駛之二三０二—ＤＬ號自用小客車，因另涉
    犯槍砲彈藥刀械管制條例案件，經警在臺北市○○區○○街
    四十五號前查獲，並在車上扣得甲○○所有之黑色手提包一
    只，內裝有第一級毒品海洛因九包（淨重二百二十七公克、
    純度百分之六十九點八九、純質淨重一百五十八點六五公克
    ）、電子磅秤二個、分裝袋二百七十五只及葡萄糖三包（淨
    重一百零九點二公克），乃查悉上情。詎甲○○雖為警查獲
    ，惟仍因貪圖販賣毒品獲利甚高，竟鋌而走險，意圖營利而
    承前開概括犯意，於九十三年十一月四日凌晨某時許，在臺
    北市○○○路與環河北路高架橋下，意圖賣出而向真實姓名
    、年籍不詳、綽號「阿柚」之成年男子以六十萬元之價格販
    入第一級毒品海洛因一百七十五公克，並以其所有之電子磅
    秤分裝為重量不等之分裝袋數只以供出賣，然甲○○在尚未
    賣出毒品之際，即於九十三年十一月四日四時三十分許，經
    警搜索臺北縣土城市○○路一六二四號Ｂ室而當場查獲甲○
    ○所有之第一級毒品海洛因二包（淨重一百七十五點六一公
    克、純度百分之七十六點四八、純質淨重一百三十四點三公
    克）、電子磅秤二個、分裝袋二百五十只、用以計算販賣毒
    品所得之點鈔機一臺，以及販賣毒品所得款項現金十萬元，
    因而知悉前情。
    理    由
一、訊據被告甲○○固不否認前述販入第一級毒品海洛因及其餘
    扣案物品均為其所有之事實，惟矢口否認有何販賣第一級毒
    品海洛因之犯行，辯稱：其購入毒品均為供己施用，非為販
    賣，警察筆錄之記載均不實在，係憑空編造出來的，且製作
    訊問筆錄時，因其罹患糖尿病使血糖值升高，又因施用毒品
    成癮發作，導致意識不清又十分疲勞，於此情形下所為警訊
    筆錄，顯然有疲勞訊問之情況，依法不具備證據能力，至於
    在法院審理羈押庭中雖坦承有販賣毒品之意圖，惟檢察官自
    被告經逮捕後已逾二十四小時始向法院聲請羈押，已屬違法
    羈押，其所為自白亦無證據能力，而扣案之電子磅秤係其為
    確認購入毒品重量所用、分裝袋亦為方便自己施用毒品分裝
    之用、點鈔機則為先前工作所留下物品，均非可證明被告販
    賣毒品之犯行云云。然查：
  (一)被告上開販入第一級毒品海洛因後，再分別以上開價格、在
    上開時、地賣予綽號「秀秀」、「阿成」、「阿海」等人，
    又再向綽號「阿柚」之人販入第一級毒品等事實，業據被告
    於警訊時坦承不諱（九十三年度偵字第六九三一號偵查卷第
    十頁）。而查被告於九十三年四月七日凌晨零時三十分，因
    不同意接受夜間訊問而停止訊問，嗣至同日五時二十分起至
    同年月九時為止，經告知其基本權利以及夜間訊問等事項後
    ，經其同意進行夜間訊問後始由警察進行訊問並製作警訊筆
    錄等情，此有偵訊筆錄附卷可稽（上開偵查卷第七頁），並
    經證人即為被告製作該次警訊筆錄之警員乙○○證稱明確（
    本院九十四年五月二十三日審判筆錄第六頁），而被告亦不
    否認上開警訊筆錄上同意夜間訊問之簽名及指印均為其本人
    親自所為，則被告係經其同意後始實施夜間訊問之事實，應
    可認定。據此，被告雖係於九十三年四月七日零時因毒品案
    件經臺北市政府警察局中山分局通知逮捕，有臺北市政府警
    察局中山分局通知（存根）附卷可查（九十三年度偵字第六
    九三一號偵查卷第八十四頁），依刑事訴訟法九十三條第二
    項規定，本應自逮捕之時起二十四小時內，即九十三年四月
    八日零時之前，由檢察官聲請本院羈押，然依刑事訴訟法第
    九十三條之一第一項第三項規定，因同法第一百條之三第一
    項規定不得於夜間訊問之時間不予計入二十四小時之內，則
    前述被告拒絕夜間訊問之時間共計四小時五十分即應予扣除
    ，從而檢察官於九十四年四月八日二時五十分向本院聲請羈
    押，經扣除上開拒絕夜間訊問之期間，顯然尚未逾二十四小
    時之期限，是本院經訊問被告後，認其犯罪嫌疑重大，且有
    刑事訴訟法第一百零一條第一項第三款所定事由，而於同日
    裁定羈押被告，自無所謂違法羈押情事。況且被告係於警訊
    時自白犯罪，而非於本院裁定羈押後始為自白，尚無從依刑
    事訴訟法第一百五十六條第一項規定認其於警訊時所為自白
    係出於違法羈押所為，被告所為辯解，毫無所據，不足採信
    。
  (二)被告於九十三年四月八日進入臺灣臺北看守所執行羈押，其
    入所時自述有糖尿病且須胰島素注射治療，經測量後其血糖
    值為二百二十四ｍｇ／ｄｌ、最近一次九十四年三月十二日
    （函文內誤載為九十三年三月十二日，於此更正）測量之血
    糖值則為二百二十九ｍｇ／ｄｌ，尚屬穩定等情，有臺灣臺
    北看守所九十四年三月二十四日北所衛字第０九四０００二
    五七三號函附新收被告內外傷紀錄表、臺北看守所衛生科就
    醫診斷記錄附卷可稽。而被告前曾因糖尿病至財團法人新光
    吳火獅紀念醫院就診，經本院函查其入所時之血糖值與先前
    就醫時之血糖值是否有偏高之現象，該院函覆被告至醫院就
    診之血糖值約二百至三百ｍｇ／ｄｌ，因此在看守所中所測
    量之血糖值並無明顯變化，最後一次血糖值二百二十九ｍｇ
    ／ｄｌ可能會讓病患感到口乾舌燥頻尿易累但應不會導致意
    識不清、無法思考之病徵，亦有該院九十四年四月二十日（
    九十四）新醫醫字第四八０號函附病歷摘要記錄及門診病歷
    記錄附卷可查。且證人乙○○並證稱不記得被告於接受訊問
    時曾經反應有糖尿病發作導致血糖值過高之情形、被告當時
    神智正常等語（本院上開審判筆錄第四頁）。是被告辯稱其
    有糖尿病乙節，固屬實情，然其辯稱因糖尿病發作導致血糖
    值過高於意識不清之情況下始製作警訊筆錄云云，顯無所據
    ，無從採信。
  (三)證人乙○○雖證稱被告至警局時有點疲倦、流鼻水、判斷為
    毒癮發作等語（本院上開審判筆錄第三頁），惟其所為上開
    判斷，顯為證人個人臆測之詞，又無證據以明之，況被告於
    偵查中亦自陳其施用毒品並未成癮等語（上開偵查卷第一二
    五頁），實無從採認被告所為毒癮發作導致意識不清而無法
    明白陳述之辯解。且證人乙○○另證稱被告並未以流鼻水為
    由拒絕接受訊問、可以清楚回答問題、於接受訊問製作筆錄
    時之神智清楚、曾於筆錄製作過程中讓被告休息抽菸、上廁
    所、趴在桌上睡覺等語（本院上開審判筆錄第三至四頁、第
    六頁）。從而，依被告接受警察訊問時之情狀觀之，其既已
    有休息時間，又可抽菸、上廁所、趴在桌上睡覺，顯難認定
    其有接受疲勞訊問或毒癮發作意識不清之情狀，而又無其他
    證據足證所辯為真，其所為此部分辯解，亦屬無據，難以遽
    採。
  (四)被告於警訊時所述販入、賣出毒品之時間、地點、人名、金
    額、數量等事實細節，至為詳細；且證人乙○○並證述被告
    在警訊筆錄裡面所提到關於販賣毒品部分之人名、地名、價
    錢、數量等，均為被告自己所說的（本院上開審判筆錄第四
    頁）；又經本院勘驗被告接受警察訊問時之錄音帶，其所錄
    得之警訊內容雖非如警訊筆錄所記載之連續陳述，而係以一
    問一答方式呈現，惟被告接受訊問時，確實係自行陳述其販
    入、賣出毒品之情節，且所述與警訊筆錄記載之內容均相符
    ，有本院針對被告九十三年四月七日警訊錄音帶所製作之九
    十四年四月一日勘驗筆錄與警訊筆錄錄音帶譯文一份及九十
    四年四月八日準備程序筆錄在卷可稽。況被告於接受檢察官
    訊問時，業已明確表示其於警訊時所述均屬實在，確實有販
    賣毒品之事實，製作警訊筆錄時均有依照其所述內容記載等
    語（九十三年度偵字第六九三一號偵查卷第一二五頁）；而
    於本院審理檢察官聲請羈押被告之訊問中，在有選任辯護人
    黃達元律師在場之情形下，被告亦曾供述「東西還沒有賣就
    被抓到怎麼叫做賣」、「購買海洛因就是有要賣的意圖」等
    語（九十三年度聲羈字第一一九號卷第九頁）；另於本院審
    理時亦曾自陳警察並無使用暴力手段要求坦承犯行（本院九
    十四年四月一日準備程序筆錄第三頁）。
  (五)綜上所查，被告係依法定程序經其同意後始為夜間訊問，其
    自白又非出於強暴、脅迫、疲勞訊問、違法羈押或其他不正
    方法，且經勘驗後，警訊筆錄所記載之事實亦與被告所述內
    容一致，實已足擔保其自白之任意性。
  (六)被告所有經二次查扣之第一級毒品海洛因總淨重高達四百零
    二點六一公克，純度又分別高達百分之六十九點八九及百分
    之七十六點四八，參以被告雖自陳於九十三年間經營夾娃娃
    機月收入十幾萬元云云，然卻查無證據以明之，則於被告欠
    缺經濟能力之情況下，如何能夠購買數量及純度均甚高之毒
    品以供己施用，實有可疑；且被告如欲供己施用，在無證據
    足認其購買大量毒品可獲得價格上之優惠或其他利益之情況
    下，實無須一次購買如此多量之毒品，而增加藏匿大量毒品
    之風險，其辯解購買毒品係供自己施用云云，顯然有違常情
    。至於扣案之分裝袋五百二十五只、電子磅秤四臺，被告雖
    辯稱係供自己施用所使用之物，而點鈔機一臺則為先前營業
    所留下云云，惟被告如購買毒品係為自己施用，即可於每次
    施用毒品時取出欲施用之劑量即可，何須購買數量眾多之分
    裝袋，徒增分裝時所可能造成毒品重量上之減損，更無須使
    用如此多臺之電子磅秤。而所辯先前營業云云，既無證據堪
    認其有營業之事實，且縱認確有經營夾娃娃機之行業，然夾
    娃娃機均採用投幣之機型，此為眾所周知之事實，實毋須使
    用計算紙鈔張數之點鈔機，又如係之前營業所用，自應留有
    長期使用之痕跡，然依卷附點鈔機照片以觀（九十三年度偵
    字第一七八九一號偵查卷第十四頁），其外觀卻仍屬新穎，
    是其所辯均屬卸責之詞，不足採信。從而，被告第一次為警
    查獲時，既已扣得分裝袋、電子磅秤與第一級毒品海洛因等
    物，第二次為警查獲時，又扣得分裝袋、電子磅秤、點鈔機
    、現金十萬元及第一級毒品海洛，據此應可認定被告確有販
    賣第一級毒品之行為，且於第二次向綽號「阿柚」之人販入
    第一級毒品海洛因時亦確有營利之意圖，並以扣案電子磅秤
    計算分裝毒品重量後裝入扣案之分裝袋，再使用扣案點鈔機
    計算販賣毒品所得紙鈔等事實。從而，被告於警訊中自白之
    任意性既已足擔保，且依上開扣押物品又可認其自白與事實
    相符，依法自得採為認定被告犯罪之證據。本案事證明確，
    被告犯行堪以認定，應依法論科。
二、按販賣毒品罪，係行為人明知其為毒品，意圖販賣營利，而
    將毒品購入或賣出，有一於此，不必二者兼備，其犯罪即屬
    完成，此與意圖販賣而持有毒品罪，係指行為人以意圖販賣
    營利以外之原因而持有毒品，其後始起意營利販賣者（例如
    因為他人之贈與或寄藏而持有，嗣後始起意為販賣者而言）
    ，並不相同。因此，所謂販賣毒品者，並不以販入之後，復
    行賣出為必要條件，只要以營利為目的，將毒品購入或賣出
    ，有一於此，其犯罪就已經完成，故不論販入或賣出之行為
    ，皆屬販賣行為之一部分，最高法院八十八年度臺上字第二
    三九八號、九十年度臺上字第一二０四號、九十一年度臺上
    字第一一四三號判決均採同一見解。本案被告前開第二次為
    警查獲之第一級毒品海洛因，雖尚無證據證明其已有對外販
    售之具體行為，然被告所販入之毒品數量甚鉅，與一般施用
    者之用量，要屬懸殊，且參以上開扣案物品，足認被告當係
    為意圖營利而販入，並伺機出售，依前開說明，亦應認屬販
    賣毒品之行為。故核被告販賣第一級毒品海洛因之行為，係
    犯毒品危害防制條例第四條第一項之販賣第一級毒品罪，其
    販賣第一級毒品前之持有第一級毒品之低度行為，為販賣之
    高度行為所吸收，不另論罪。其先後多次犯行，時間緊接、
    方法相同、觸犯構成要件相同之罪，為連續犯，應依刑法第
    五十六條規定，以一罪論，惟其所犯罪名之法定刑為死刑、
    無期徒刑，依刑法第六十四條第一項、第六十五條第一項規
    定，不得加重其刑。至檢察官移送併辦部分雖未據起訴，然
    經本院認定與起訴部分之犯罪事實有連續犯之裁判上一罪關
    係，基於審判不可分之原則，本院自應併予審理，於此說明
    。末查被告前因犯竊盜罪，經臺灣士林地方法院判處有期徒
    刑二月，並於九十年一月十五日易科罰金執行完畢，依刑法
    第其四十四條規定，其所受宣告之刑以已執行論，於五年內
    再犯本件有期徒刑以上之罪，雖為累犯，惟依前開說明，仍
    不得加重其刑。爰審酌被告事後於本院審理時狡詞否認犯行
    、推諉己過、扣案毒品數量眾多、對社會治安造成重大危害
    、影響甚鉅又獲得暴利匪淺，並斟酌其犯罪手段、目的，惟
    念其長期罹患糖尿病致生活有所不便、須持續接受藥物治療
    、於本院審理期日最後已坦承錯誤、請求給予自新機會、稍
    有悔意及其生活狀況與智識程度等一切情狀，量處如主文所
    示之刑，並依刑法第三十七條第一項之規定宣告褫奪公權終
    身。
三、第一次扣案之第一級毒品海洛因九包（淨重二百二十七公克
    、純度百分之六十九點八九、純質淨重一百五十八點六五公
    克），以及第二次扣案之第一級毒品海洛因二包（淨重一百
    七十五點六一公克、純度百分之七十六點四八、純質淨重一
    百三十四點三公克），均應依毒品危害防制條例第十八條第
    一項前段規定沒收銷燬之。而扣案之分裝袋五百三十六只（
    包含第一次扣案之二百七十五只、第二次扣案之二百五十只
    ，以及用以包裝前開扣案第一級毒品海洛因共十一包之分裝
    袋十一只，該分裝袋有防止毒品裸露、逸出、防潮之功用，
    便於被告攜帶、販賣）、電子磅秤四臺、點鈔機一臺、黑色
    手提包一只，均為被告販賣第一級毒品所用之物，應依毒品
    危害防制條例第十九條第一項沒收，扣案之現金十萬元，則
    為被告犯罪所得之財物，亦應依同法條規定宣告沒收，而被
    告販賣第一級毒品海洛因與綽號「秀秀」、「阿成」、「阿
    海」等人所得財物四十一萬四千元，既未扣案，自應依同法
    條規定宣告沒收，如全部或一部不能沒收時，以其財產抵償
    之。至於扣案之及葡萄糖三包（淨重一百零九點二公克），
    並無證據證明係供被告犯罪所用之物，自不得宣告沒收，併
    此敘明。
據上論斷，應依刑事訴訟法第二百九十九條第一項前段，毒品危
害防制條例第四條第一項、第十八條第一項前段、第十九條第一
項，刑法第十一條前段、第五十六條、第四十七條、第三十七條
第一項，判決如主文。
本案經檢察官張志全到庭執行職務
中　　華　　民　　國　　九十四  　年   六 　月　 六　 日
　　　　　　　　　刑事第四庭   審判長法　官　黃雅芬
                                     法  官  吳定亞
                                     法  官  余明賢
以上正本證明與原本無異。
如不服本判決，應於判決送達後十日內，向本院提出上訴狀。
     　　　　　　　　　　　　　　　　書記官　廖純瑜
中　　華　　民　　國　　九十四  　年   六 　月　 六　 日
附錄本案論罪科刑法條全文：
毒品危害防制條例第四條第一項
製造、運輸、販賣第一級毒品者，處死刑或無期徒刑；處無期徒
刑者，得併科新臺幣一千萬元以下罰金。
